最高法院民事判決　　　　　　　九十六年度台上字第一七四號
上　訴　人　甲○○
訴訟代理人　陳　鎮律師
被 上訴 人　裕隆汽車製造股份有限公司
法定代理人　乙○○
訴訟代理人　榆政律師
　　　　　　黃翊琇律師
上列當事人間請求損害賠償事件，上訴人對於中華民國九十五年
六月六日台灣高等法院台中分院第二審判決（九十五年度上字第
一○六號），提起上訴，本院判決如下：
    主  文
上訴駁回。
第三審訴訟費用由上訴人負擔。
    理  由
本件上訴人主張：伊之子訴外人江孟係裕民汽車股份有限公司
汽車銷售員，江孟於民國九十二年三月二日因信賴被上訴人進
口代理銷售之雷諾CLIO車，所標榜之雙前座與前座外側 SRS汽囊
、ABS 防鎖定煞車系統、及緊縮式安全帶等配備所具之安全性，
而以新台幣（下同）五十八萬一千元向被上訴人購得車牌號碼Q9
-2903 號之該款汽車（下稱系爭汽車）。江孟於九十二年四月
八日駕駛系爭汽車發生事故時，系爭汽車之雙前座、前座外側SR
S 汽囊、及緊縮式安全帶竟完全沒有啟動，致江孟當場因頭、
胸嚴重撞擊方向盤及前擋風玻璃而傷重不治死亡，系爭汽車之生
產、製造或加工、設計有欠缺，而此欠缺與江孟之死亡間具有
因果關係。被上訴人為輸入系爭汽車進口商，依民法第一百九十
一條之一第一項、第四項、及消費者保護法第七條第一項、第三
項、第九條、第五十一條規定，應負擔商品製造人責任，賠償伊
可受扶養之損害賠償七十九萬九千四百五十八元、慰撫金五十萬
元；以及依消費者保護法第五十一條但書規定之一倍懲罰性賠償
金等情，求為命被上訴人應給付伊共二百五十九萬八千九百十六
元，並加計法定遲延利息之判決（本件第一審與原審均判決上訴
人與第一審共同原告江萬得敗訴，江萬得未就原審判決聲明不服
）。
被上訴人則以：本件車禍係因江孟違規高速行駛於市區道路，
且進行危險動作而失控所致，非屬通常使用之狀態。江孟之死
亡係因其違規駕駛，車速過快失控而撞擊訴外人林漢彰所駕駛停
放在路邊之車牌號碼FR-543號營業用大客車右後側，系爭汽車之
車頂全數塞進大客車車底，有現場相片、及當時乘坐在後座之證
人孫瑜雯可證，且江孟所受創傷，依台中榮民總醫院所製作之
法醫參考病歷摘要之診斷內容為「頭部外傷合併顱內出血、顏面
骨骨折、顱骨底部骨折、氣顱」，相驗報告亦載明致死創傷為「
頭面部塌陷性骨折」，可見江孟之死因係頭部外傷，而此係因
系爭汽車之車頂塞進大客車車底所致，故系爭汽車安全氣囊縱有
啟動，仍無法避免其死亡結果之發生，即安全氣囊有無作用與江
孟之死亡間並無相當因果關係等語，資為抗辯。
原審審理結果，以：查上訴人主張其子江孟為裕民汽車股份有
限公司汽車銷售員，於九十二年四月八日駕駛系爭汽車搭載欲購
車之孫瑜雯、劉意鈴試車，於行駛至台中市市○路○○○路口時
，撞擊林漢彰停放在路邊之大客車後側，江孟因而受有頭部外
傷合併顱內出血、顏面骨骨折、顱骨底部骨折、氣顱、及頭面部
塌陷性骨折等傷害而死亡等事實，固經提出戶籍登記簿謄本、行
車執照、及車禍現場照片等件為證，並為被上訴人所不爭執，堪
信上訴人上開部分之主張為真實。惟查，本件事故之發生，依道
路交通事故調查報告表、肇事現場、及車損照片所示：肇事現場
為市區道路、速限五十公里之三岔路口，市○路○○道道寬六公
尺，二快車道分別為三點五公尺、三點三公尺，江孟駕駛之自
小客車沿台中市市○路○○○路方向行駛，撞及路燈及林漢彰停
放在路旁之大客車、及路樹，江孟車頭、左側車身、右側車身
凹毀、及右前輪破損，路燈基座刮痕；林漢彰大客車後面右後側
毀損、路樹皮刮痕，又江孟小客車撞擊後，其右側車身三分之
一停在人行道上，交岔路口內留有江孟小客車車胎擦痕三點七
公尺，並無煞車痕等情；另依證人即坐於車內右後座之證人孫瑜
雯與劉意鈴於刑事偵查中之證詞謂被害人‧‧一直加速前進云云
（見第一審訴字第九○號卷第三二頁）以觀，足證江孟於事故
發生時係高速行駛中，其當時車速過快，以致無法作適當有效之
操控，而生本件事故。又由現場相片所示，江孟駕駛之系爭汽
車，撞擊該大客車右後側，系爭汽車左半部A柱至B柱區域（即駕
駛座區域），幾已被大客車厚重之底盤剷平削毀，而右前座則在
人行道上，由系爭汽車左前側嚴重毀損變形之程度，及江孟所
受上揭嚴重之傷勢，係其自小客車左側車頂全數塞進大客車車底
使然。而由江孟上揭所受之傷勢，其因頭面部塌陷性骨折等傷
害致死，縱當時前駕駛座、前座外側SRS 汽囊、及緊縮式安全帶
有啟動，亦仍無法避免江孟因高速衝入大客車底盤內，所受之
衝撞及擠壓而致死亡之結果，此由坐於右前座之證人劉意鈴，縱
該安全氣囊亦未啟動，然因系爭汽車之右前座未塞入大客車之底
部受到擠壓，僅受有背部刮傷之傷勢即知。因之，被上訴人辯稱
本件事故，係江孟超速行駛，操控不當，系爭汽車左前側全部
塞入該大客車車底，縱使安全氣囊有啟動，仍無法避免江孟死
亡結果之發生，故前氣囊啟動與否，與江孟之死亡結果，並無
相當因果關係等語，應可採信。次查，社團法人中華民國汽車消
費者保護協會鑑定報告雖以：系爭汽車車頭及左右車門之撞擊力
已達安全氣囊該爆而未爆，安全帶也未發生動作，以致駕駛人撞
擊方向盤等語，惟查該會鑑定人賴鼎元於該案件中經檢察官傳訊
時，係結證稱安全氣囊未爆之原因，可能電腦出問題、或台灣海
島型氣候之故；又安全氣囊未爆原因與車廠安裝有無直接關係，
係無法確定；及本件安全帶當時沒有作用，表示駕駛人沒有使用
安全帶，否則安全帶應該是卡死的，另ABS 煞車系統以撞擊程度
來看，沒有辦法鑑定等語，依鑑定人賴鼎元上開證言，其就系爭
汽車安全氣囊未爆之原因，並未能明確證明係因被上訴人就商品
之安裝有瑕疵所致；又以撞擊程度亦無法鑑定ABS 煞車系統有無
作用等情，則其證言與上開鑑定報告間已存有齟齬之處。衡以檢
察官於偵訊時經提示關於汽車電路線路圖、及構造圖時，鑑定人
賴鼎元亦稱其無法瞭解其中之意義，則上開鑑定報告是否具備專
業性，已有待質疑，被上訴人辯以該鑑定報告並不足採，並非無
據。綜上所述，上訴人本於民法第一百九十一條之一第一項、第
四項、及消費者保護法第七條第一項、第三項、第九條與第五十
一條等規定，請求被上訴人應給付上訴人二百五十九萬八千九百
十六元本息，為無理由，應予駁回云云，為其心證之所由得，並
說明兩造其餘攻擊防禦方法不予審酌之理由，爰將第一審所為上
訴人敗訴之判決予以維持，駁回上訴人之上訴，於法核無違誤。
上訴論旨，就原審認定事實、取捨證據之職權行使，指摘原判決
違背法令，求予廢棄，非有理由。
據上論結，本件上訴為無理由。依民事訴訟法第四百八十一條、
第四百四十九條第一項、第七十八條，判決如主文。
中　　華　　民　　國　九十六　年　　一　　月　二十五　日
                      最高法院民事第八庭
                          審判長法官  朱　建　男
                                法官  顏　南　全
                                法官  許　澍　林
                                法官  蘇　清　恭
                                法官  陳　淑　敏
      本件正本證明與原本無異
                                      書  記  官
中　　華　　民　　國　九十六　年　　二　　月　　五　　日
                                                    z
